台灣高等法院民事判決　九十一年度再易字第九七號
　　　再審原告　　甲○○
　　　再審被告　　財團法人私立中國文化大學
　　　法定代理人　張鏡湖
右當事人間，因所有權移轉登記事件，再審原告對於中華民國九十一年八月二十七日
本院九十一年度上易字第四二八號確定判決，提起再審，本院判決如左：
    主      文
再審之訴駁回。
再審訴訟費用由再審原告負擔。
    事實及理由
一、再審原告起訴主張：再審被告於民國五十二年間以教職員個人名義，向臺灣土地
    銀行貸款在國有地上興建華岡新村，六十八年十二月六日將所興建華岡新村之臺
    北市○○路一巷三九號房屋出售予再審原告，按月由再審原告之薪資中扣款抵付
    銀行之貸款，再審原告已付清所約定之買賣價金；再審被告雖曾以所有物返還請
    求權、借用物返還請求權、及不當得利返還請求權等法律關係，向臺灣士林地方
    法院（下稱原法院）訴請再審原告遷讓返還前揭房屋、按月給付相當於租金之不
    當得利，經原法院以八十九年度士簡字第七○四號受理在案，嗣後於訴訟中合意
    移付調解，八十九年七月十九日以八十九年士移調字第一號成立調解，內容為：
    再審原告同意於九十年一月三十一日以前遷讓返還再審被告，逾期未履行，願自
    八十四年六月一日起至返還房屋之日止，按月給付再審被告新臺幣（下同）二萬
    四千九百一十元等事實，固屬不虛；惟再審原告於原法院起訴，係基於民法第三
    百四十八條第一項之規定，訴請再審被告應將前揭房屋所有權移轉登記、交付予
    再審原告，與前揭再審被告訴請再審原告遷讓房屋，於原法院成立八十九年士移
    調字第一號調解事件之訴訟標的法律關係不同，依最高法院四十三年臺抗字第五
    四號判例意旨、同院八十四年度臺上字第二四○四號裁判意旨，不受該調解成立
    既判力之拘束，原確定判決援引最高法院四十二年度臺上字第一三○六號（再審
    起訴狀誤植為一三六○號）判例，認再審原告之訴應受前揭再審被告訴請再審原
    告遷讓房屋所成立調解既判力之拘束，其適用法規顯有錯誤等語。為此，依民事
    訴訟法第四百九十六條第一項第一款之規定，求為廢棄本院九十一年度上易字第
    四二八號、原法院九十年度士訴字第一一號之確定判決，更為命再審被告應將前
    揭房屋所有權移轉登記、交付予再審原告；及應給付再審原告七十一萬一千九百
    八十元本息之判決。本院認本件不經言詞辯論，逕以判決駁回，而未通知再審被
    告作何聲明、及陳述。
二、按：調解經當事人合意而成立；調解成立者，與訴訟上和解有同一之效力。和解
    成立者，與確定判決，有同一之效力。民事訴訟法第四百一十六條第一項、第三
    百八十條第一項分別定有明文。又：訴訟標的之法律關係，於確定之終局判決中
    經裁判者，當事人之一造以該確定判決之結果為基礎，於新訴訟用作攻擊防禦方
    法時，他造應受其既判力之拘束，不得以該確定判決言詞辯論終結前，所提出或
    得提出而未提出之其他攻擊防禦方法為與該確定判決意旨相反之主張，此就民事
    訴訟法第三百九十九條第一項規定之趣旨觀之甚明。最高法院四十二年度臺上字
    第一三○六號著有判例。查本件再審原告於原法院起訴主張再審被告於民國五十
    二年間以教職員個人名義，向臺灣土地銀行貸款在國有地上興建華岡新村，六十
    八年十二月六日將所興建華岡新村之臺北市○○路一巷三九號房屋出售予再審原
    告，按月由再審原告之薪資中扣款抵付銀行之貸款，再審原告已付清所約定之買
    賣價金等事實，得於再審被告於前揭訴請再審原告遷讓房屋之訴訟中，用作攻擊
    防禦方法，惟再審原告竟與再審被告合意移付調解，並成立調解；依前揭法條規
    定，及最高法院判例意旨，再審原告提起本件訴訟，再審被告以前揭兩造所成立
    調解，為攻擊防禦方法時，自應受該調解成立內容（既判力）之拘束，不得再持
    以為與該調解內容相反之主張，原確定判決援引前揭最高法院判例，駁回再審原
    告之訴，尚難認適用法規顯有錯誤。
三、經查：再審原告於原法院起訴所主張再審被告於民國五十二年間以教職員個人名
    義，向臺灣土地銀行貸款在國有地上興建華岡新村，六十八年十二月六日將所興
    建華岡新村之臺北市○○路一巷三九號房屋出售予再審原告，按月由再審原告之
    薪資中扣款抵付銀行之貸款，再審原告已付清所約定之買賣價金等事實；原確定
    判決亦已分別就兩造間有無買賣前揭房屋之事實、再審被告由再審原告薪資中所
    扣款項之性質（係租金？維護費？價金？）、及再審被告有無不當得利之情事等
    予以論述；惟再審原告係就原確定判決取捨證據、認定事實之職權行使，指摘其
    為不當，而未表明原確定判決依訴訟資料，合於再審事由之具體事實。
四、按：再審之訴顯無再審理由者，得不經言詞辯論，以判決駁回之。民事訴訟法第
    五百零二條第二項定有明文。綜合上述，再審原告提起本件再審之訴，顯無再審
    理由，依首揭法條規定，不經言詞辯論逕以判決駁回之。
據上論結，本件再審之訴顯無再審理由，爰判決如主文。
中　　　華　　　民　　　國　　九十一　　年　　　十　　　月　　三十一　　日
                              民事第十二庭
   　　　　                       審判長法  官　林  丁  寶
     　　　　　　                       法  官　林  恩  山
     　　　　　　                       法  官　陳  博  享
右正本係照原本作成。
不得上訴。
中　　　華　　　民　　　國　　九十一　　年　　　十一　　月　　　一  　　日
　　　　　　　　　　　　　　　　　　　　書記官  鄭  靜  如
